臺灣嘉義地方法院民事裁定　100年度事聲字第2號
異　議　人　台北富邦商業銀行股份有限公司
法定代理人　韓蔚廷
債　務　人　丁聿怜
上列異議人因與債務人間聲請更生事件，對於民國99年11月26日
本院司法事務官98年度司執消債更字第77號裁定提出異議，本院
裁定如下：
    主  文
異議駁回。
    理  由
一、按關於更生或清算之程序，除本條例別有規定外，準用民事
    訴訟法之規定，消費者債務清理條例第15條定有明文。復按
    當事人對於司法事務官處理事件所為之終局處分，得於處分
    送達後10日之不變期間內，以書狀向司法事務官提出異議。
    司法事務官認前項異議有理由時，應另為適當之處分；認異
    議為無理由者，應送請法院裁定之。法院認第一項之異議為
    有理由時，應為適當之裁定；認異議為無理由者，應以裁定
    駁回之，民事訴訟法第240 條之4 第1 至3 項亦定有明文。
    查本件本院司法事務官98年度司執消債更字第77號認可債務
    人更生方案裁定於民國99年12月1 日送達異議人，異議人於
    99年12月9 日提出異議，是本院自應依法就司法事務官所為
    之處分，審究異議人之異議有無理由，合先敘明。
二、異議意旨略以：更生方案無履行可能者，法院應不認可更生
    方案，消費者債務清理條例第63條第1 項第8 款定有明文。
    本件更生方案提出清償方法係自更生方案認可裁定之翌月起
    ，分96期清償債務，但卻於清償最後期限註記最終清償期限
    為107 年9 月，而本件更生方案認可裁定係在99年11月26日
    為之，縱債務人自99年12月起即開始清償，至107 年9 月止
    ，總清償期數及總清償金額均不可能達到更生方案所載之96
    期及新臺幣（下同）624,000 元，是本件更生方案顯無履行
    之可能，自不應認可等語。
三、按「為使負債務之消費者得依本條例所定程序清理其債務，
    以調整其與債權人及其他利害關係人之權利義務關係，保障
    債權人之公平受償，謀求消費者經濟生活之更生及社會經濟
    之健全發展，特制定本條例。」、「債務人有薪資、執行業
    務所得或其他固定收入，法院認更生方案之條件公允者，得
    不經債權人會議可決，逕依債務人之聲請或依職權以裁定認
    可更生方案。」、「法院為認可之裁定時，因更生方案履行
    之必要，對於債務人在未依更生條件全部履行完畢前之生活
    程度，得為相當之限制，消費者債務清理條例第1 條、第64
    條第1 項、第62條第2 項分別定有明文。申言之，消費者債
    務清理條例之目的，除保障債權人集團性滿足之最大化及公
    平化外，並為賦與債務人重建復甦其經濟生活之機會，故消
    費者債務清理程序制度之構築首需強調生活再建及破綻預防
    ，提高債務人工作意願並改善其生活習慣，使能重新出發，
    從而保障其生存權，並促進其義務遂行能力，儘可能永續性
    回復信用。是若還款額度逾越所能負擔之極限過大，債務人
    勢必無以清償，終至喪失其還債之意願，則債權人則因實際
    受償的金額降低，反蒙受實際不利益。是因而更生方案是否
    合理、可行，應視債務人財產狀況（含現有資力與將來收入
    來源）、清償能力及經濟信用等評估，及考量債權人之受償
    額度，予以客觀判斷。經查：
  (一)債務人現擔任嘉義縣中埔鄉公所清潔工，日薪約800 元，每
    月最多工作日為22日，惟需請半日病假回診洗腎，每月平均
    收入約17,100元；另有身心障礙補助款4,000 元，經核其98
    年度稅務電子閘門財產所得調件明細表、中華民國身心障礙
    手冊及郵政存簿儲金簿等影本資料，是債務人每月現有固定
    收入為21,100元，堪信屬實，合先敘明。另債務人主張每月
    個人必要生活費用為8,000 元（含食衣及交通費）、另支出
    3 名子女扶養費每月6,500 元等情。經查，98年度台灣省低
    收入戶每人每月平均最低基本生活費為9,829 元，此經行政
    院內政部98年度台內社字第0980031312號函公告在案，債務
    人既主張每月必要費用僅須8,000 元，尚且低於前揭最基本
    之生存權保障標準之9,829 元，該部分支出自難認非屬適當
    且必要。至於扶養費6,500 元部分，另查，債務人須與配偶
    共同扶養3 名子女（現年14歲、10歲及8 歲），此亦有債務
    人全戶戶籍謄本在卷可憑。然子女部分既係依附於父母提供
    之住所共同生活，且其日常生活較為單純，是其基本生活費
    用當較成人之基本生活費用為低，本院參酌99年度每人免稅
    額82,000元計算，即年幼子女生活費用每人每月基本所需約
    6,834 元，債務人所提列扶養費每人僅需2,167 元【計算式
    ：6,500 元3 名子女≒2,167 元】未逾前揭數額自屬適當
    ，是債務人更生方案履行期間每月必要支出為14,500元。基
    上計算，以債務人每月收入21,100元，扣除更生方案履行期
    間每月必要支出為14,500元後，尚餘6,600 元，所提之更生
    方案係將剩餘金額中提列6,500 元作為每月更生還款金額，
    另酌留100 元作為債務人應急之用，是債務人已勉力提出還
    款方案及金額，確有履行更生方案之誠意。又系爭方案清償
    總金額624,000 元，債務總清償成數為39.11 ﹪，堪認清償
    總額已達債權總額相當成數，債權人受償金額亦不致過低。
    另債務人名下雖有汽車乙輛（車牌號碼3MT —1211，出廠年
    份1984年，汽缸容量1,990c.c. ，廠牌名稱為BMW ）此有債
    務人之稅務電子閘門財產所得調件明細表在卷可考。惟依行
    政院所頒「固定資產耐用年數表」及「固定資產折舊率表」
    規定，小客車之耐用年數為5 年，依定率遞減法每年折舊
    369/1000，上開自小客車已出廠26年餘，已無太多殘值，若
    進行變價程式，將負擔一定之變價程式費用，如未能順利變
    價，將增加債務人負擔，對債權人未必有利，且並未認列車
    輛使用之支出費用，債務人並未因持有車輛而得以解免部分
    債務之清償，對債權人並無不利。是堪認係爭更生方案未變
    價分配前揭自小客車案款，尚無違更生方案之公平性。
  (二)本院衡酌前情，認債務人已提出其最大限度之還款方案及金
    額、確有履行更生方案之誠意，且該更生方案公允、適當且
    可行。
四、異議意旨固以依本件更生方案記載，債務人清償之期數及總
    金額必不能達到96期及624,000 元等語。惟更生方案已記載
    本件清償期共8 年，以每一個月為一期，共分96期，每期清
    償6,500 元，清償總金額共624,000 元，並自認可更生方案
    裁定確定之翌月起開始清償等情，債務人於本院100 年1 月
    13日調查時亦陳稱清償期確定是96期，更生方案內記載最終
    清償期應更正為自認可更生方案裁定確定之翌月起之第96個
    月（見當日訊問筆錄），足認債務人提出更生方案關於清償
    方式之真意應為本件清償期共8 年，以每一個月為一期，共
    分96期，每期清償6,500 元，清償總金額共624,000 元，並
    自認可更生方案裁定確定之翌月起開始清償，最終清償期自
    認可更生方案裁定確定之翌月起之第96個月。至原裁定所附
    更生方案記載最終清償期為107 年9 月，應係債務人誤以其
    提出更生方案之日期即99年9 月27日之翌月（99年10月）為
    開始清償之第一個月計算之顯然錯誤，並非債務人之真意。
    而原裁定亦係以前開清償方式為條件而認可更生方案，是原
    裁定所附更生方案清償方式欄下記載最終清償期為107 年9
    月，應屬於民事訴訟法第232 條第1 項所稱誤算，僅生應由
    原裁定之司法事務官準用民事訴訟法第239 條、第232 條第
    1 項規定依職權或聲請以裁定更正之問題而已，對於本件更
    生方案之公允、適當及可行性，不生影響。
五、綜上，本件債務人確有薪資固定收入，所提更生方案條件公
    允，且亦無同條例第63條、第64條第2 項所定不應認可之消
    極事由存在，揆諸消費者債務清理條例之立法目的，為保障
    債權人公平受償，並謀求消費者經濟生活之更生，則本件更
    生方案自應予認可。則原裁定認可本件更生方案，另依消費
    者債務清理條例第62條第2 項之規定，在債務人未依更生條
    件全部履行完畢前之生活程度，裁定為相當之限制，於法並
    無違誤。，異議意旨指摘原裁定不當，求予廢棄，為無理由
    ，應予駁回。
中    華    民    國    100   年    1     月    14    日
                  民事第一庭  法  官  林望民
上為正本係照原本作成
如不服本裁定，應於裁定送達後10日內，以書狀向本院提出抗告
，並繳納抗告費新臺幣1,000元
中    華    民    國    100   年    1     月    14    日
                              書記官  吳明蓉